【裁判字號】    99,訴,1349
【裁判日期】    990930
【裁判案由】    偽造文書等
【裁判全文】
臺灣臺北地方法院刑事判決              99年度訴字第1349號
公  訴  人  臺灣臺北地方法院檢察署檢察官
被      告  甲○○
上列被告因偽造文書等案件，經檢察官提起公訴（99年度偵字第
12782、12783號），本院合議庭依被告於準備程序進行中為有罪
陳述，裁定由受命法官獨任進行簡式審判程序審理，判決如下：
    主      文
甲○○竊盜，處有期徒刑參月，如易科罰金，以新臺幣壹仟元折
算壹日，扣案鑰匙壹支沒收。又偽造署押，足以生損害於公眾及
他人，處有期徒刑參月，如易科罰金，以新臺幣壹仟元折算壹日
。附表一編號一至六所示偽造「乙○○」署押貳拾肆枚均沒收。
又行使偽造私文書，足以生損害於公眾及他人，處有期徒刑肆月
，如易科罰金，以新臺幣壹仟元折算壹日。附表二編號一至八所
示偽造「乙○○」署押參拾伍枚均沒收。應執行有期徒刑玖月，
如易科罰金，以新臺幣壹仟元折算壹日。扣案鑰匙壹支、附表一
、二所示偽造「乙○○」署押伍拾玖枚均沒收。
    事實及理由
一、本案犯罪事實、證據，引用附件檢察官起訴書記載，起訴書
    第1頁最末行98年「7」月27日，應更正為98年「2」月27日。
二、(一)按被告甲○○於附表二編號7至8文件所為署押，依序表示
      已收受逮捕通知、要否通知親友及親友業收受被告遭逮捕
      原因之通知，而足為簽名人出具收受上開各項通知之用意
      證明，核屬刑法第210條私文書（最高法院93年度臺上字
      第1187號、同年度臺上字第1454號、90年度臺上字第6057
      號判決參照）。而被告於附表一編號1至6、附表二編號1
      至6文件之署押，僅足表示受告知之地位，尚不能表示其
      有製作何種文書之意思及曾為何等內容之意思表示，而無
      表明為文書之用意，故不具文書性質（臺灣高等法院暨所
      屬法院88年法律座談會刑事類提案第8號），係偽造署押
      行為，是核被告所為，係犯刑法第320條第1項竊盜罪、第
      216條、第212條行使變造特種文書罪、第217條第1項偽造
      署押罪、第216條、第210條行使偽造私文書罪。被告就附
      表二編號7、8部分，因偽造署押係偽造私文書之階段行為
      ，偽造低度行為復經行使高度行為所吸收，不另論罪。被
      告附表一多次偽造署押，於密切接近之時而同地實施，侵
      害同一法益，各行為獨立性極為薄弱難以分離，顯基於單
      一犯意接續所為，應包括於一行為予以評價，俱為接續犯
      ，應論以一罪（最高法院86年臺上字第3295號判例意旨參
      照）。而被告附表二編號1至8多次偽造署押、行使偽造私
      文書犯行部分，因其冒名應訊，主觀上當有自始至終在同
      一刑事案件各階段中偽造私文書及署押之意，故各個舉動
      僅為犯罪行為之一部，是同一刑事案件中之數偽造行為可
      視為一刑事訴訟程序之數個階段，不過係行為接續而完成
      整個犯罪，亦係基於單一犯意接續所為，侵害單一法益，
      應包括於一行為予以評價，亦為接續犯，而論以一罪。而
      被告附表一犯行，係一行為觸犯行使變造特種文書罪、偽
      造署押罪，為想像競合犯，應依刑法第55條從一重之偽造
      署押罪處斷。而被告所犯竊盜、偽造署押、行使偽造私文
      書罪，犯意各別，行為互殊，應分論併罰。
    (二)爰審酌被告於民國84年因違反槍砲彈藥刀械管制條例、肅
      清煙毒條例、86年因懲治盜匪條例、妨害公務、95年因偽
      造文書案件，均經法院判處罪刑確定，有臺灣高等法院被
      告前案紀錄表可按，素行欠佳；正值壯年，不循正當方式
      以己力獲取財物，竟圖不勞而獲，實影響社會財貨安全，
      且其所為妨礙偵查機關就文書製作及偵查犯罪之正確性，
      亦使乙○○受有刑事程序追訴處罰之風險；然坦承犯行，
      犯後態度尚可、國中畢業智識程度及欲規避刑責之犯罪動
      機、目的、犯罪手段、生活狀況，兼衡告訴人乙○○當庭
      表示原諒被告，有本院筆錄在卷可參等一切情狀，分別量
      處如主文所示之刑，並各諭知易科罰金折算標準，再定應
      執行刑，併諭知易科罰金折算標準。依98年12月30日修正
      前刑法第41條第8項、第1項規定，數罪併罰應執行刑逾6
      月者，不得諭知易科罰金，惟該項規定業經司法院大法官
      會議於98年6月19日公布之釋字第662號解釋宣告違憲，並
      自該解釋公布日起失其效力。而98年12月30日修正公布、
      自99年1月1日施行之刑法第41條第8項規定：「第一項至
      第四項及第七項之規定，於數罪併罰之數罪均得易科罰金
      或易服社會勞動，其應執行之刑逾六月者，亦適用之」，
      是被告本案應執行刑雖逾6月，仍得諭知易科罰金折算標
      準。又被告行為後，總統於98年1月21日、98年12月30日
      公布修正，依序自98年9月1日、99年1月1日起施行之刑法
      第41條，因該2次修正，係屬檢察官執行時所應處理事項
      ，非刑罰法律有變更，自無庸比較新舊法，應逕適用修正
      後刑法第41條。
    (三)扣案被告所有供本案竊盜犯罪所用鑰匙1支，業據其自承
      在卷，依刑法第38條第1項第2款規定宣告沒收。附表一、
      二所示文件內偽造「乙○○」署押合計59枚，俱依刑法第
      219條規定宣告沒收。
據上論斷，依刑事訴訟法第273條之1第1項、第299條第1項前段
、第310條之2、第454條第2項，刑法第320條第1項、第210條、
第212條、第216條、第217條第1項、第55條、第219條、第38條
第1項第2款、第51條第5款、（修正後）第41條第1項前段，判決
如主文。
中    華    民    國    99    年    9     月    30    日
                    臺灣臺北地方法院刑事第14庭
                              法  官  陳琪媛
以上正本證明與原本無異。
如不服本判決，應於判決送達後10日內向本院提出上訴狀。
                              書記官  陳豪達
中    華    民    國    99    年    9     月    30    日
附錄法條：
中華民國刑法第210條
偽造、變造私文書，足以生損害於公眾或他人者，處5年以下有
期徒刑。
中華民國刑法第212條
偽造、變造護照、旅券、免許證、特許證及關於品行、能力服務
或其他相類之證書、介紹書，足以生損害於公眾或他人者，處1
年以下有期徒刑、拘役或3百元以下罰金。
中華民國刑法第216條
行使第210條至第215條之文書者，依偽造、變造文書或登載不實
事項或使登載不實事項之規定處斷。
中華民國刑法第217條
偽造印章、印文或署押，足以生損害於公眾或他人者，處3年以
下有期徒刑。
盜用印章、印文或署押，足以生損害於公眾或他人者，亦同。
中華民國刑法第320條
意圖為自己或第三人不法之所有，而竊取他人之動產者，為竊盜
罪，處5年以下有期徒刑、拘役或5百元以下罰金。
意圖為自己或第三人不法之利益，而竊佔他人之不動產者，依前
項之規定處斷。
前二項之未遂犯罰之。
附表一：
  ┌──┬─────────────┬────────┬────┐
  │編號│ 文      件      名     稱│ 偽 造 之 署 押 │性  質  │
  ├──┼─────────────┼────────┼────┤
  │ 一 │97年9月5日警詢筆錄。      │乙○○署名4枚、 │署押    │
  │    │（板橋地方法院檢察署97年度│指印4枚。       │        │
  │    │偵字第27899號卷第4至6頁） │                │        │
  ├──┼─────────────┼────────┼────┤
  │ 二 │扣押筆錄。                │乙○○署名2枚、 │署押    │
  │    │（同上偵查卷第11至12頁）  │指印6枚。       │        │
  │    │                          │                │        │
  ├──┼─────────────┼────────┼────┤
  │ 三 │扣押物品目錄表。          │乙○○署名1枚、 │署押    │
  │    │（同上偵查卷第14頁）      │指印1枚。       │        │
  ├──┼─────────────┼────────┼────┤
  │ 四 │權利告知書。              │乙○○署名1枚、 │署押    │
  │    │（同上偵查卷第15頁）      │指印1枚。       │        │
  ├──┼─────────────┼────────┼────┤
  │ 五 │口卡片影本。              │乙○○署名1枚、 │署押    │
  │    │（同上偵查卷第19頁）      │指印1枚。       │        │
  ├──┼─────────────┼────────┼────┤
  │ 六 │汽車駕駛執照              │乙○○署名1枚、 │署押    │
  │    │（同上偵查卷第20頁）      │指印1枚。       │        │
  └──┴─────────────┴────────┴────┘
附表二：
  ┌──┬─────────────┬────────┬────┐
  │編號│ 文      件      名     稱│ 偽 造 之 署 押 │性  質  │
  ├──┼─────────────┼────────┼────┤
  │ 一 │98年2月27日警詢筆錄。     │乙○○署名2枚、 │署押    │
  │    │（板橋地方法院檢察署98年度│指印8枚。       │        │
  │    │偵字第10113號卷10至13頁） │                │        │
  ├──┼─────────────┼────────┼────┤
  │ 二 │扣押筆錄。                │乙○○署名3枚、 │署押    │
  │    │（同上偵查卷第14頁至16頁）│指印7枚。       │        │
  ├──┼─────────────┼────────┼────┤
  │ 三 │扣押物品目錄表。          │乙○○署名1枚、 │署押    │
  │    │（同上偵查卷第17頁）      │指印1枚。       │        │
  ├──┼─────────────┼────────┼────┤
  │ 四 │權利告知書。              │乙○○署名1枚、 │署押    │
  │    │（同上偵查卷第18頁）      │指印1枚。       │        │
  ├──┼─────────────┼────────┼────┤
  │ 五 │臺北市政府警察局萬華分局查│乙○○署名2枚、 │署押    │
  │    │獲涉嫌毒品危害防制條例毒品│指印2枚。       │        │
  │    │初步鑑驗報告單及所附照片影│                │        │
  │    │本。（同上偵查卷第21頁）  │                │        │
  ├──┼─────────────┼────────┼────┤
  │ 六 │口卡片影本。              │乙○○署名1枚、 │署押    │
  │    │（同上偵查卷第9頁）       │指印1枚。       │        │
  ├──┼─────────────┼────────┼────┤
  │ 七 │逮捕通知書（通知本人）。  │乙○○署名1枚、 │私文書  │
  │    │（同上偵查卷第19頁）      │指印1枚。       │        │
  ├──┼─────────────┼────────┼────┤
  │ 八 │逮捕通知書（通知親友）。  │乙○○署名1枚、 │私文書  │
  │    │（同上偵查卷第20頁）      │指印2枚。       │        │
  └──┴─────────────┴────────┴────┘

司法院資訊處製作；財團法人民間司法改革基金會備份。
